【裁判字號】    95,上訴,413
【裁判日期】    950426
【裁判案由】    毒品危害防制條例
【裁判全文】
臺灣高等法院刑事判決                 95年度上訴字第413號
    上  訴  人
    即  被  告  甲○○
上列上訴人因違反毒品危害防制條例案件，不服台灣板橋地方法
院94年度訴字第1694號，中華民國94年12月29日第一審判決（起
訴案號：台灣板橋地方法院檢察署94年度核退毒偵字第1371號；
併辦案號：台灣士林地方法院檢察署94年度毒偵字第2240號），
提起上訴，本院判決如下：
    主  文
上訴駁回。
甲○○緩刑參年。
    事  實
一、甲○○為肢體殘障者，且罹患嚴重型憂鬱症，曾於民國（下
    同）八十六年間因違反麻醉藥品管理條例案件，經原審法院
    判處有期徒刑四月確定，於八十六年十二月十八日執行完畢
    ，復於九十二年間因施用毒品案件，經原審法院裁定送觀察
    、勒戒後，認有繼續施用毒品之傾向，於九十二年八月十二
    日以九十二年毒聲字第二四八九號裁定，令入戒治處所施以
    強制戒治一年，於九十三年八月十一日戒治期滿，並由臺灣
    板橋地方法院檢察署檢察官於九十三年十一月二十四日以九
    十三年度戒毒偵字第四一四號為不起訴處分確定。
二、詎甲○○猶不思戒絕，於前案強制戒治執行完畢釋放後五年
    內，復基於施用第一級毒品海洛因之概括犯意，於（一）九
    十四年五月二十五日上午採尿往前回溯二十六小時內之某時
    ，在台北縣永和市○○路一九四巷一弄七之號住處，以針筒
    注射方式，施用第一級毒品海洛因一次；（二）九十四年十
    月十四日為警採尿往前回溯二十六小時內之某時，在前開地
    點，施用第一級毒品海洛因一次。
三、嗣於（一）九十四年五月二十五日上午六時五十分許，在台
    北縣永和市○○路一九四巷一弄七之一號其住處為警查獲，
    並扣得其所有已使用過之注射針筒一支。（二）九十四年十
    月十四日十二時許，在臺北市○○區○○路二段三二五號三
    軍總醫院精神科大樓二０病房為警查獲。
四、案經台北縣政府警察局移請臺灣板橋地方法院檢察署檢察官
    偵查起訴及由台北市政府警察局內湖分局移請台灣士林地方
    法院檢察署檢察官移請併案審理。
    理  由
一、上揭事實，業據被告甲○○於原審及本院審理時坦承不諱，
    被告經警查獲後採集其尿液送請檢驗結果，亦呈嗎啡陽性反
    應，有臺灣檢驗科技股份有限公司九十四年六月八日及十月
    三十一日濫用藥物尿液檢驗報告各一紙在卷為憑。此外，復
    有被告所有供施用毒品用之注射針筒一支扣案可資佐證，足
    認被告自白與事實相符。
二、查被告曾因施用毒品案件，經原審裁定送觀察、勒戒後，認
    有繼續施用毒品之傾向，於九十二年八月十二日以九十二年
    毒聲字第二四八九號裁定令入戒治處所施以強制戒治一年，
    於九十三年八月十一日戒治期滿，由臺灣板橋地方法院檢察
    署檢察官於九十三年十一月二十四日以九十三年度戒毒偵字
    第四一四號為不起訴處分確定，有臺灣板橋地方法院檢察署
    九十三年度戒毒偵字第四一四號不起訴處分書、全國刑案資
    料查註表、法務部全國檢察官線上查詢刑案人犯在監所最新
    資料報表及本院被告前案紀錄表各一份附卷足憑，被告於強
    制戒治執行完畢釋放後五年內再犯本件施用毒品犯行，應依
    毒品危害防制條例第二十三條第二項之規定論罪科刑。本件
    事證明確，被告犯行堪以認定。
三、核被告所為，係犯毒品危害防制條例第十條第一項之施用第
    一級毒品罪。被告施用第一級毒品前持有第一級毒品海洛因
    之低度行為，為施用之高度行為所吸收，不另論罪。被告先
    後二次施用毒品犯行，時間緊接，手段相若，犯罪構成要件
    相同，顯係基於概括之犯意反覆為之，為連續犯，應依刑法
    第五十六條之規定論以一罪，並加重其刑。前開事實二、（
    二）施用第一級毒品海洛因部分，雖未據起訴，惟與起訴事
    實有連續犯關係，屬裁判上一罪，為起訴效力所及，本院自
    應併予審理。
四、原審同此認定，因依毒品危害防制條例第十條第一項，刑法
    第十一條前段、第五十六條、第三十八條第一項第二款各規
    定，於審酌被告犯罪之動機、目的、手段、所生危害、犯罪
    後坦承犯行，態度良好等一切情狀，量處有期徒刑七月，併
    以扣案之注射針筒一支，被告自承為其所有，且係供犯罪所
    用之物，應予宣告沒收。核其認事用法，俱無違誤，量刑亦
    甚允洽。被告上訴意旨略以：被告身罹疾病，無法自力更生
    ，均仰賴父母親扶養，而其父母親年邁，已無工作能力，被
    告因倍感壓力，一時失慮而施用毒品，犯罪之情狀客觀上足
    引起一般同情，如量處最低度刑仍嫌過重，是請求依刑法第
    五十七條、第五十九條之規定酌減其刑云云。惟按刑法第五
    十九條之酌量減輕其刑，必於犯罪之情狀，在客觀上足以引
    起一般同情，認為即予宣告法定低度刑期，猶嫌過重者，始
    有其適用，至於被告無前科，素行端正，子女眾多等情狀，
    僅可為法定刑內從輕科刑之標準，不得據為酌量減輕之理由
    。最高法院五十一年台上字第八九九號判例足資參照。經查
    ：被告所指其因身罹疾病，無法自力更生，均仰賴父母親扶
    養，而其父母親年邁，已無工作能力，被告因倍感壓力，一
    時失慮而施用毒品等情狀，僅為法定刑內從輕科刑之標準，
    非得據為酌量減輕之理由。次按施用第一級毒品者，處六月
    以上五年以下有期徒刑，毒品危害防制條例第十條第一項定
    有明文。而被告連續施用第一級毒品海洛因，依法即得加重
    其刑，是以原審法院僅判處被告有期徒刑七月，已審酌前開
    犯罪情狀而從輕科刑，被告上訴意旨，請求依前開規定酌減
    其刑，尚屬無據，應予駁回。
五、查被告固曾於八十六年間因違反麻醉藥品管理條例案件，經
    原審法院判處有期徒刑四月確定，於八十六年十二月十八日
    執行完畢，有本院被告前案紀錄表各一份在卷可參，惟其受
    前開有期徒刑以上刑之宣告，迄本案發生時五年以內未曾受
    有期徒刑以上刑之宣告，且係肢體殘障者，並罹患嚴重型憂
    鬱症，分別於九十四年九月二十二日起至九十四年十月十四
    日止、九十四年十月二十九日起至九十四年十一月二十九日
    止、九十五年三月四日起至九十五年四月四日止，先後在國
    防醫學院三軍總醫院附設民眾診療服務處住院治療（按被告
    係於九十四年十月十四日十二時許，在臺北市○○區○○路
    二段三二五號國防醫學院三軍總醫院精神科大樓二０病房為
    警查獲），有被告提出之中華民國身心障礙手冊影本一份、
    重大傷病免自行部分負擔證明卡影本一份以及國防醫學院三
    軍總醫院附設民眾診療服務處診斷證明書正本、影本各一份
    存卷為憑，偶因一時失慮，致罹刑章，經此科刑教訓，日後
    當知警惕而無再犯之虞，因認其所受上開刑之宣告，以暫不
    執行為適當，併予宣告緩刑三年，以啟自新。（檢察官於本
    院審理時亦請求宣告緩刑或諭知易科罰金）
據上論斷，應依刑事訴訟法第三百六十八條、第七十四條第二款
，判決如主文。
本案經檢察官賴俊雄到庭執行職務。
中    華    民    國    95    年    4     月    26    日
                  刑事第十七庭  審判長法  官  陳貽男
                                      法  官  孫惠琳
                                      法  官  高明哲
以上正本證明與原本無異。
如不服本判決，應於收受送達後十日內向本院提出上訴書狀，其
未敘述上訴之理由者並得於提起上訴後十日內向本院補提理由書
（均須按他造當事人之人數附繕本）。
                                      書記官  李垂福
中    華    民    國    95    年    4     月    27    日
附錄：本案論罪科刑法條全文
毒品危害防制條例第十條
施用第一級毒品者，處六月以上五年以下有期徒刑。
施用第二級毒品者，處三年以下有期徒刑。


司法院資訊處製作；財團法人民間司法改革基金會備份。
